臺灣臺北地方法院民事裁定　　　　　　 100年度財管字第57號
聲　請　人　林吟鴻
上列聲請人聲請指定被繼承人陳鴻鏞遺產管理人事件，本院裁定
如下：
    主      文
指定葉和淙（男，民國○○年○月○日生，身分證統一編號：Ｚ00000
0000號）為陳鴻鏞（男，民國○○年○ 月○○日生，身分證統一編號
：Ｚ000000000號）之遺產管理人。
聲請程序費用新臺幣壹仟元由被繼承人陳鴻鏞之遺產負擔。
    理  由
一、本件聲請意旨略以：聲請人係訴外人黃世昌之配偶，黃世昌
    生前對債務人即相對人提起所有權移轉登記之訴，經最高法
    院91年度台上字第755 號判決確定，諭知「被上訴人邱來春
    應以被繼承人邱銀治死亡為原因，被上訴人洪松木、洪榮郎
    、劉洪愛鸞、朱洪洪緞、謝禎鵬、謝秀英、謝秀嫚應以被繼
    承人洪李熟死亡為原因，就坐落台北市○○區○○段三小段
    伍貳零地號面積肆伍平方公尺，同小段伍貳零之壹地號面
    積捌柒平方公尺土地辦理繼承登記後，與被上訴人陳鴻鏞、
    石阿發、洪松木、許金、邱蘇碧蓮將前述土地辦理所有權登
    記與上訴人。」，嗣聲請人以前揭確定判決聲請強制執行，
    遭鈞院以97年度執字第121912號裁定駁回，駁回理由略以「
    本件債權人可逕以權利人之地位，依土地登記規則之規定，
    向地政機關聲請辦理土地權移轉之登記」云云，但因相對人
    等拒不繳納地價稅與遺產稅，亦不配合用印暨提及所有文件
    ，致聲請人無法申請移轉登記，聲請人只好於91年起申請變
    更納稅義務人為「權利人黃世昌繼承人林吟鴻」，並代為繳
    納地價稅，而遺產稅因數額極大，而無法代繳，然相對人等
    與建商勾串於99年12月3 日以土地非屬黃世昌所有為原因，
    向台北市稅捐稽徵處萬華分處申請退還聲請人代繳之地價稅
    ，雖經協調後表示可以不退，然自99年起改核發為相對人等
    名義，因此相對人等有可能由建商代墊遺產稅後出售與建商
    或設定抵押權或為其他處分，聲請人縱取得上述確定判決，
    之後仍有不能或甚難執行之虞，因而聲請假處分，因相對人
    陳鴻鏞之遺產管理人葉庭松已死亡，爰依法聲請選任葉何淙
    為被繼承人陳鴻鏞之遺產管理人，並提出本院79年度訴字第
    5862號判決、台灣高等法院82年度重上更(二)字第82號、最高
    法院91年度台上字第755 號判決暨確定證明書、黃世昌之繼
    承系統表與戶籍謄本、本院97年度抗字第121912號裁定、台
    北市稅捐稽徵處萬華分處函2 份、聲請人假處分聲請狀與本
    院100年度家全字第515號通知等件為證。
二、按法院選任之遺產管理人有第147條第2 項及第148條所定各
    款情形之一者，得依職權或聲請改任之；復按親屬會議選定
    之遺產管理人有下列情形之一者，法院得依利害關係人或檢
    察官之聲請，徵詢親屬會議會員、利害關係人或檢察官之意
    見後解任之，命親屬會議於一個月內另為選定：一違背職務
    上之義務者。二違背善良管理人之注意義務，致危害遺產或
    有危害之虞者。三有其他重大事由者，非訟事件法第153 條
    第2項、第148條亦有明示。
三、經查：聲請人主張被繼承人陳鴻鏞自83年3月4日死亡，並無
    繼承人，經本院於90年1月11日以87年度管字第109號民事裁
    定選定葉庭松為其遺產管理人，惟葉庭松於98年4 月28日死
    亡等情，此有本院79年度訴字第5862號、台灣高等法院82年
    度重上更(二)字第82號、最高法院91年度台上字第755 號判決
    暨確定證明書、訴外人黃世昌之繼承系統表與戶籍謄本、本
    院97年度抗字第121912號裁定、台北市稅捐稽徵處萬華分處
    函、聲請人假處分聲請狀與本院100年度全字第515號通知書
    、被繼承人陳鴻鏞與其兄之除戶戶籍謄本、繼承系統表、退
    輔會回函、葉庭松個人基本資料查詢結果影本在卷可稽，並
    經本院職權調閱本院87年度管字第109 號民事卷宗查核屬實
    。葉庭松既已死亡，無法繼續擔任被繼承人陳鴻鏞遺產管理
    人，自符合前開法條所定法院選任之遺產管理人有重大事由
    之情形，則本院得依職權改任遺產管理人。本院審酌葉和淙
    乃葉庭松之子，對於被繼承人陳鴻鏞遺產之債權債務關係甚
    為熟稔，且聲請人亦同意由其擔任遺產管理人，爰依法選任
    葉和淙為被繼承人陳鴻鏞之遺產管理人。
四、依非訟事件法第157條，裁定如主文。
中    華    民    國    100    年    7    月    29    日
                  家事法庭法  官   郭淑貞
正本係照原本作成
如不服本裁定應於送達後10日內向本院提出抗告狀。
中    華   民     國    100    年    7    月    29    日
                          書記官   張詠忻